臺灣高等法院刑事判決
111年度上易字第692號
上  訴  人  
即  被  告  邱毅柔




選任辯護人  趙立偉律師
            徐欣瑜律師
上列上訴人即被告因妨害自由案件，不服臺灣臺北地方法院110
年度易字第819號，中華民國111年3月29日第一審判決（起訴案
號：臺灣臺北地方檢察署110年度偵字第11795號），提起上訴，
本院判決如下：
    主  文
上訴駁回。
    事  實
邱毅柔因王桂蘭之配偶蔡文雄在臺北市○○○路0段000巷內餵食鴿
子，造成邱毅柔住家衣物、環境遭鴿子糞便污染，遂心生不滿，
於民國109年12月23日下午3時35分許，前往臺北市○○區○○○路0段
000號1樓王桂蘭經營之珠寶店，基於恐嚇之犯意，向王桂蘭恫稱
「你們再餵鴿子，我要讓你們做不成生意」（起訴書誤載為「再
餵小鳥，我讓你開不了店」），以此加害生命、身體、財產之事
，使王桂蘭心生畏懼，致生危害於安全。嗣王桂蘭將此事告知蔡
文雄並報警處理，而悉上情。
    理  由
甲、程序部分
壹、本件當事人、辯護人對於本判決所引用下述被告以外之人於
    審判外之陳述，均未爭執其證據能力，復未於言詞辯論終結
    前聲明異議，本院審酌該等證據作成時並無不當取得情形，
    認以之作為本案證據亦屬適當，依刑事訴訟法第159條之5規
    定，均有證據能力。
貳、本判決所引用之其他非供述證據，查無違反法定程序取得之
    情形，依同法第158條之4反面解釋，均具證據能力。　　
乙、實體部分
壹、得心證之理由
　　訊據被告固坦承前往王桂蘭之珠寶店，惟否認恐嚇犯行，辯
    稱：我當天去是勸導對方不要再到鄰里餵鴿子，我有帶一包
    掃起來的飼料，跟對方說這是他的廢棄物，並說地上有樹枝
    、玻璃，要他們小心，並未提及要讓對方做不成生意、開不
    了店等語。經查：
一、被告於上揭時、地進入王桂蘭經營之珠寶店，當時在場之人
    有王桂蘭及其女兒蔡佩芸、王桂蘭之友人林淑玲，被告於店
    內取出夾雜玻璃碎片之飼料1袋並與王桂蘭交談，復在珠寶
    店停留約2分鐘等情，業經證人即告訴人王桂蘭、證人蔡佩
    芸、林淑玲分別證述在卷（偵卷第55-58頁），且有監視器
    光碟及翻拍照片、臺北市政府警察局大安分局新生南路派出
    所陳報單、受理刑事案件報案三聯單、受理各類案件紀錄表
    、臺北市政府警察局大安分局111年2月7日北市警安分刑字
    第1113030932號函暨員警職務報告（偵卷第17-23、35頁，
    原審易字卷第49-51頁）可憑，復為被告所不爭執，此部分
    事實，已可認定。　　
二、被告在珠寶店內之恐嚇犯行，業經證人王桂蘭、蔡佩芸、林
    淑玲分別證述在卷，且與原審勘驗監視錄影畫面結果相符：
（一）證人王桂蘭於原審審理時證稱：
　　　我們做珠寶店，行業比較特殊，所以門是上鎖的，那天下
      午被告進來我幫她開門，她說找蔡文雄，我說不在，她就
      說叫他出來，我問什麼事，她拿一袋飼料說「這是你先生
      去000巷餵鴿子，這裡面有玻璃碎片，你如果要再拿去餵
      沒關係，但你先生餵鴿子，我家裡有老人、小孩，影響到
      了我，我已經報警，也請教律師了，你們餵鴿子，我要讓
      你們做不成生意」。這中間她有拿手機給我看問是不是我
      先生，我回答是，也說不好意思，她就說讓我開不了店。
      被告這些言詞跟舉動讓我覺得遭受恐嚇，我家開30幾年店
      珠寶店，被告這樣說，我一定會擔心。備案後警察每天都
      會去我們店巡邏，會報案是因為我不認識她，我先生常不
      在家，萬一我店裡發生什麼事，我會害怕。被告講完就離
      開，我們很錯愕，我先生回來後我跟他說「你去餵鴿子，
      有人到店裡恐嚇，這樣怎麼辦」，經討論後我先生說不認
      識她，先打電話去警局備案，警局派一位警察從我們家的
      閉路電視先調帶子出來，再問里長，要知道這個人是誰。
      警察說要協調我也同意，去警察局警察說幫忙找出這個人
      ，我說可以，只要她沒惡意我們就和解，但是警察找出來
      後她說依法辦理，我們才會在1月正式提告（原審易字卷
      第81-85、92頁）。
（二）證人蔡佩芸於偵查及原審審理時證稱：　　　
　　　被告走進店內，我們以為她是客人，結果她很生氣拿著手
      機裡的照片，問王桂蘭照片裡的人是不是她先生，被告手
      上有一袋飼料，當時王桂蘭有回覆不知道先生有沒有去餵
      小鳥，也有道歉造成她困擾，邱毅柔說她掃起來的飼料還
      有玻璃片，並說如果想要餵就繼續餵，如果你們要繼續餵
      ，就讓你們生意作不成，之後她把飼料袋拿給我們就離開
      了。她離開時我們有點錯愕，都在想為何會這樣，不知道
      被告住哪裡、從哪裡來的。我們是珠寶業，會稍微敏感一
      點，聽到被告說要讓我們生意做不下去，生意做不成這句
      話，一定會感到害怕的，不清楚她會用什麼方式。那天我
      們二人心情非常差，在想怎麼辦，當下沒有立刻報警，是
      希望等爸爸回來後跟他求證是否有去餵鳥，過了一、二個
      小時後我爸爸才回來，媽媽轉述事情跟爸爸確認，媽媽針
      對恐嚇這點越想越不舒服而且感到害怕，後來才有去報案
      （偵卷第57頁，原審易字卷第99-106頁）。
（三）證人林淑玲於偵查及原審審理時證稱：
　　　我和王桂蘭是朋友，也是王桂蘭的花道老師，當天我要去
      旁邊上烏克麗麗，所以有先去王桂蘭的珠寶店吃點東西。
      邱毅柔進來店裡抱怨鴿子的事情，抱怨到後來我聽到邱毅
      柔說了一句比較重的話，說我要讓你的店開不成，大概是
      這個意思。邱毅柔後來音量有加高，她說我要讓你的店開
      不成，這句話有點嚇到我，我覺得這句有點嚴重。那時候
      應該是下午大概3時左右吧，我的對面是王桂蘭，我與王
      桂蘭中間隔著檯面，蔡佩芸坐在裡面，王桂蘭也在櫃台裡
      ，後來被告進來抱怨王桂蘭她家餵鴿子，覺得環境不是很
      ok，但後來有句話比較嚴重一點，她說她會讓王桂蘭的店
      開不下去，我就看了一眼，後來我覺得沒有我的事，我也
      該離開了（偵卷第56-57頁，原審易字卷第107-115頁）。
（四）經核證人王桂蘭、蔡佩芸、林淑玲所證案發經過大致相符
      ，應非子虛，佐以原審勘驗店內監視器錄影光碟之結果（
      原審審易字卷第73-75頁），益見被告進入珠寶店後與王
      桂蘭對話並拿出塑膠袋，出示手機照片給王桂蘭觀看，於
      店內共待了約2分鐘，此與證人等所證上情無違。徵諸王
      桂蘭係於遭恐嚇2日後之109年12月25日晚間8時32分許，
      前往臺北市政府警察局大安分局新生南路派出所報案等情
      ，有該局111年2月7日北市警安分刑字第1113030932號函
      暨員警職務報告可參（原審易字卷第49-51頁），此與證
      人王桂蘭、蔡佩芸所證，因其等並不認識被告，且案發後
      第一時間蔡文雄不在家，待蔡文雄返家向其確認並經討論
      後，始決定報警備案乙節相符。復以王桂蘭與被告在案發
      前素不相識，案發後先以電話備案，經員警調閱監視錄影
      畫面確認嫌疑人為被告後，方前往派出所報案，事後接受
      員警建議居中協調，因被告拒絕致協調不成，始正式對提
      告製作警詢筆錄，除可見王桂蘭起初並無對被告提起刑事
      告訴之意、無刻意設詞誣陷被告之動機與必要外，並徵其
      前開指證均係憑藉親身經歷而為，應可採信。
三、被告所言屬於惡害通知且已使王桂蘭心生畏懼：
（一）按刑法上所謂恐嚇，祇須行為人以足以使人心生畏怖之情
       事告知他人即為已足，其通知危害之方法並無限制，凡
      一 切以直接之言語、舉動，或其他足使被害人理解其意
      義之 方法或暗示其如不從將加危害，而使被害人心生畏
      怖者， 均應包括在內。而該言語或舉動是否足以使他人
      生畏怖心 ，應依社會一般觀念衡量之，如行為人之言語
      、舉動，依 社會一般觀念，均認係惡害之通知，而足以
      使人生畏怖心 時，即可認屬恐嚇（最高法院22年上字第1
      310號判例、73 年度台上字第1933號、84年度台上字第81
      3號判決意旨參照）。　　
（二）被告持裝有玻璃碎片之飼料前往珠寶店，向王桂蘭揚言「
      你們再餵鴿子，我要讓你們做不成生意」，客觀上顯係要
      脅王桂蘭「不要再餵鴿子」，否則將「做不成生意」，當
      屬將侵害王桂蘭生命、身體、財產之事為惡害告知，確足
      使一般人聽聞後擔憂損及生命、身體、財產安全而心生畏
      懼，且證人王桂蘭亦明確證稱：我從事珠寶業比較敏感，
      對方說要讓我做不成生意，萬一店裡發生什麼事情，我感
      到害怕等語，是認上開言詞確屬加害他人生命、身體、財
      產之惡害通知無訛。又被告係因不滿王桂蘭之配偶在其住
      處附近餵養鴿子致環境汙染，並知悉餵養鴿子之人為本案
      珠寶店老闆（偵卷第9頁），因此刻意持裝有玻璃碎片之
      飼料至珠寶店對王桂蘭為上開言詞，是其主觀上顯有恫嚇
      王桂蘭之意，而具恐嚇犯意甚明。
（三）至起訴意旨雖認被告對王桂蘭恫稱「再餵小鳥，我讓你開
      不了店」，然證人王桂蘭、蔡佩芸於原審審理時證稱，被
      告說「你們再餵鴿子，我要讓你們做不成生意」（原審易
      字卷第83、100頁），爰更正犯罪事實如上，附此敘明。
四、被告雖辯稱：我去珠寶店只是勸導對方不要到鄰里亂餵鴿子
    ，並未言及要讓他們做不成生意，而且我當選國小之家長代
    表，可見絕無為本案犯行（本院卷第83-85頁）。然被告所
    辯並無恐嚇言詞部分，與證人王桂蘭、蔡佩芸、林淑玲所證
    上情不符，況被告自承與上開3證人互不相識且無糾紛怨隙
    （本院卷第82頁），是證人等顯無動機、亦無必要虛構事實
    誣指被告為本案恐嚇犯行，故被告此部分辯解應屬卸責之詞
    ，而無可採。至被告提出當選家長代表之名單（本院卷第89
    頁），主張自己不可能犯本案之罪，惟此顯與本案無關，自
    無從為其有利之認定，併予敘明。
五、綜上所述，本件事證明確，被告犯行堪以認定，應依法論科
    。　
貳、論罪及駁回上訴理由
　　核被告所為，係犯刑法第305條之恐嚇危害安全罪。原審以
    被告犯罪事證明確，適用刑法第305條之規定，並審酌被告
    情緒管理及自我控制能力不佳，出言恐嚇他人，危害告訴人
    之權益及社會秩序之維持，兼衡其犯罪動機、目的、手段、
    情節，及否認犯行、未與告訴人達成和解之態度，暨其自承
    高中畢業、家庭主婦之生活狀況等一切情狀，量處拘役20日
    ，並諭知易科罰金之折算標準。經核原判決認事用法及量刑
    均無不當，應予維持。被告上訴意旨以前詞否認犯罪，指摘
    原判決不當，然其有前開恐嚇犯行，及其所辯不足採之理由
    ，均如前述，是被告上訴為無理由，應予駁回。
據上論斷，應依刑事訴訟法第368條，判決如主文。
本案經檢察官王正皓到庭執行職務。
中　　華　　民　　國　　111 　年　　8 　　月　　23　　日
                  刑事第二十五庭審判長法  官 邱滋杉
                                      法  官 黃翰義
                                      法  官 邱瓊瑩
以上正本證明與原本無異。
不得上訴。
                                      書記官 桑子樑
中　　華　　民　　國　　111 　年　　8 　　月　　23　　日
附錄：本案論罪科刑法條全文
中華民國刑法第305條
以加害生命、身體、自由、名譽、財產之事恐嚇他人，致生危害
於安全者，處2年以下有期徒刑、拘役或9千元以下罰金。